【裁判字號】    97,易,629
【裁判日期】    971031
【裁判案由】    毒品危害防制條例
【裁判全文】
臺灣基隆地方法院刑事判決               97年度易字第629號
公  訴  人  臺灣基隆地方法院檢察署檢察官
被      告  乙○○
上列被告因違反毒品危害防制條例案件，經檢察官提起公訴（97
年度毒偵字第1745、2025號），被告並於準備程序進行中為有罪
之陳述，本院乃裁定以簡式審判程序進行審理，並判決如下：
    主  文
乙○○施用第二級毒品，處有期徒刑月，如易科罰金，以新臺
幣壹仟元折算壹日；又施用第二級毒品，處有期徒刑月，如易
科罰金，以新臺幣壹仟元折算壹日。應執行有期徒刑伍月，如易
科罰金，以新臺幣壹仟元折算壹日。
    事  實
一、前案紀錄：
    乙○○前因初犯施用毒品案件，經觀察、勒戒後，認無繼續
    施用毒品之傾向，於民國96年12月21日經釋放出所，並由臺
    灣基隆地方法院檢察署檢察官於96年12月26日，以96年度毒
    偵字第1310號為不起訴處分確定。
二、本案事實：
    乙○○猶不思戒除毒癮，復於前揭一所述觀察勒戒執行完畢
    經釋放出所以後之五年以內，再行萌生施用第二級毒品安非
    他命類（安非他命暨甲基安非他命）之個別犯意，分別於下
    列時、地，藉由下述方式，先、後施用第二級毒品安非他命
    類2 次，乃為警依法查獲各如下述：
  (一)於97年6 月16日中午12時，在基隆市○○路之不詳朋友住處
    ，將安非他命類置入玻璃球吸食器燒烤使生霧化白煙再以口
    鼻吸食，藉以施用第二級毒品安非他命類1 次。乃為警於97
    年6 月18日晚間9 時10分通知到場採尿送驗，結果呈安非他
    命暨甲基安非他命陽性反應。
  (二)於97年7 月7 日晚間10時，在基隆市○○路之不詳朋友住處
    ，將安非他命類置入玻璃球吸食器燒烤使生霧化白煙再以口
    鼻吸食，藉以施用第二級毒品安非他命類1 次。乃為警於97
    年7 月8 日晚間9 時38分通知到場採尿送驗，結果仍呈安非
    他命暨甲基安非他命陽性反應。
三、案經基隆市警察局移送臺灣基隆地方法院檢察署檢察官偵查
    起訴。
    理  由
壹、程序事項
一、查刑事訴訟法第二百八十四條之一：「除簡式審判程序、簡
    易程序及第三百七十六條第一款、第二款所列之罪之案件外
    ，第一審應行合議審判。」業於本案繫屬以前經公布施行。
    兼以本案起訴罪名，核與刑事訴訟法第三百七十六條第一款
    、第二款之規定相符，是其當有首開規定之適用，即其法院
    組織應為獨任審判無誤。
二、次查，本案被告乙○○所犯者，非為死刑、無期徒刑、最輕
    本刑為三年以上有期徒刑之罪或高等法院管轄之第一審案件
    ；兼以被告業於準備程序進行中，就被訴事實為有罪之陳述
    ，本院乃告知其簡式審判程序之旨，並於聽取公訴人及被告
    之意見後，依刑事訴訟法第二百七十三條之一第一項規定，
    裁定改行簡式審判程序。準此，本案當亦有刑事訴訟法第一
    百五十九條第二項前段，「不受傳聞證據法則拘束」之例外
    性規定之適用。
貳、實體事項
一、前揭事實業據被告乙○○於本院審理時坦承在卷；且被告如
    本判決事實欄二所載，為警通知到場而先、後採集之尿液檢
    體，經分別送請臺灣檢驗科技股份有限公司以氣相層析質譜
    儀法為確認檢驗之結果，均呈安非他命暨甲基安非他命陽性
    反應。此亦有臺灣檢驗科技股份有限公司97年7 月4 日CH/2
    008/60530 號、97年7 月29日CH/2008/70450 號濫用藥物尿
    液檢驗報告各1 份，暨足與上開檢驗報告相對應之尿液檢體
    對照表各1 件在卷可憑；參之以酵素免疫分析或薄層定性分
    析等方式為初步篩檢者，檢驗結果雖有相當程度偽陽性之可
    能，然以氣（液）相層析、質譜分析之儀器為交叉確認者，
    檢驗結果出現偽陽性之機率則極低，因而具有公信力，核足
    為對涉嫌人不利之認定；尤以「毒品施用後於尿液、血液中
    可檢出之最大時限，與施用劑量、施用頻率、施用方式、施
    用者飲水量之多寡、個人體質、代謝情況、檢體收集時間點
    及所用檢測方法之靈敏度等因素有關，因個案而異。依據Cl
    arke's Isolation Identification of Drugs第二版記載，
    血液中藥物之半衰期（濃度減半所需時間）分別為古柯鹼0.
    7-1.5 小時、海洛因3 分鐘（其代謝物為嗎啡2-3 小時）、
    嗎啡2-3 小時、大麻20-36 小時、安非他命12小時（當尿液
    偏酸性時，為4-8 小時）、甲基安非他命9 小時、Ketamine
    2-4 小時，而MDMA約8.49小時。一般於尿液中可檢出之最大
    時限，古柯鹼為施用後1-4 天、海洛因2-4 天、嗎啡2-4 天
    、大麻1-10天、安非他命1-4 天、甲基安非他命1-5 天、MD
    MA1-4 天、MDA 1-4 天、Ketamine2-4 天。」此復曾經行政
    院衛生署藥物食品檢驗局以92年7 月23日管檢字第09200056
    09號函釋在案。勾稽以觀，足見被告於本院審理時之任意性
    自白，與事實相符，堪可採信。再者，被告查有如本判決事
    實欄一所載施用毒品之前案紀錄。觀諸卷附臺灣高等法院被
    告前案紀錄表、不起訴處分書之內容即明。從而，本案事證
    明確，被告於初犯施用毒品案件之五年以內，再犯施用毒品
    之犯行，洵堪認定，應依法論科。
二、論罪科刑：
  (一)查海洛因、安非他命類分別係毒品危害防制條例所列管之第
    一級、第二級毒品，此為該條例第二條第二項第一款、第二
    款所明定。按犯毒品危害防制條例第十條之罪（施用毒品罪
    ）者，檢察官應聲請法院裁定，令被告入勒戒處所觀察、勒
    戒，經勒戒處所陳報，認受觀察、勒戒人無繼續施用毒品傾
    向者，應即釋放，並為不起訴之處分；認有繼續施用毒品傾
    向者，即應聲請法院裁定令入戒治處所強制戒治，俟強制戒
    治期滿釋放，再為不起訴之處分。惟依上揭規定觀察勒戒或
    強制戒治執行完畢釋放後，五年內再犯毒品危害防制條例第
    十條之罪（施用毒品罪）者，檢察官即應依法追訴，毒品危
    害防制條例第二十條第一項、第二項、第二十三條第二項分
    別定有明文。
  (二)核被告於初犯施用毒品案件以後之五年以內，分別於97年6
    月16日中午12時、97年7 月7 日晚間10時，再犯施用第二級
    毒品安非他命類（安非他命、甲基安非他命）之行為，均係
    犯毒品危害防制條例第十條第二項之施用第二級毒品罪。被
    告施用毒品前、後持有第二級毒品安非他命類（安非他命、
    甲基安非他命）之低度行為，各應為其施用第二級毒品之高
    度行為所吸收，均不另論罪。
  (三)查起訴書雖誤繕被告施用毒品之時間、地點，然此業據蒞庭
    檢察官於未變動其社會基本事實同一性之前提下，當庭更正
    如本判決事實欄之所載，此有本院審判筆錄在卷可稽；核此
    更正範圍，亦無礙於原起訴所特定之事實。本於檢察一體之
    原則，本院當以蒞庭檢察官所到庭更正者，為起訴所指之犯
    罪時、地。
  (四)被告所犯上開二罪，犯意各別，行為互殊，應予分論併罰。
  (五)本院審酌被告犯罪之動機、吸食頻率、曾有施用毒品之前科
    仍不知戒除，惟慮及其犯後坦承犯行、所犯乃戕害自己身心
    健康，尚未危及他人等一切情狀，分別量處如主文所示之刑
    ，併均諭知易科罰金之折算標準，暨就所受之有期徒刑宣告
    合併定其應執行之刑。
據上論斷，應依刑事訴訟法第二百八十四條之一、第二百七十三
條之一第一項、第二百九十九條第一項前段，毒品危害防制條例
第二十三條第二項、第十條第二項，刑法第十一條前段、第四十
一條第一項前段、第五十一條第五款，判決如主文。
本案經檢察官甲○○到庭執行職務。
中    華    民    國    97    年    10    月    31    日
                  刑事第四庭法  官  王慧惠
以上正本證明與原本無異。
如不服本判決應於收受本判決後10日內向本院提出上訴書狀，其
未敘述上訴理由者，並得於提起上訴後10日內向本院補提理由書
狀（均須按他造當事人之人數附繕本）「切勿逕送上級法院」。
中    華    民    國    97    年    10    月    31    日
                            書記官  王一芳
附錄論罪法條：
毒品危害防制條例第10條第2 項
施用第二級毒品者，處3 年以下有期徒刑。


司法院資訊處製作；財團法人民間司法改革基金會備份。
